【裁判字號】    97,簡上,48
【裁判日期】    970612
【裁判案由】    詐欺
【裁判全文】
臺灣雲林地方法院刑事判決              97年度簡上字第48號
上訴人即
被      告  丙○○
上列上訴人即被告因詐欺案件，不服本院斗六簡易庭97年度六簡
字第82號中華民國97年3 月17日第一審判決（聲請簡易判決處刑
案號：臺灣雲林地方法院檢察署97年度偵字第768 號），提起上
訴，並經檢察官移送併案審理（臺灣高雄地方法院檢察署97年度
偵字第11044號），本院管轄之第二審合議庭判決如下：
    主  文
原判決撤銷。
丙○○幫助意圖為自己不法之所有，以詐術使人將本人之物交付
，處有期徒刑參月，如易科罰金，以新臺幣壹仟元折算壹日，緩
刑貳年。
    事  實
一、丙○○已預見販賣行動電話門號予他人使用，他人將可能利
    用其所販賣之門號實施詐欺取財，但因缺錢使用，且見報上
    刊登「辦門號拿現金」之廣告，竟仍容任所提供之門號可能
    被他人用以詐欺取財結果之發生，而基於幫助他人實施詐欺
    取財之不確定故意，先以廣告上所留電話與不詳姓名、年籍
    自稱「陳先生」之成年男子（下稱「陳先生」）聯絡後，於
    民國96年7 月6 日前往高雄市○○區○○路上之威寶電信行
    申請0000000000號行動電話門號，隨即以新臺幣（下同）2
    千元之代價，將該門號販賣予「陳先生」，並當場交付SIM
    卡予「陳先生」。嗣「陳先生」所屬由不詳姓名、年籍之成
    年人所組成之詐騙集團成員取得上開門號之SIM 卡後，即共
    同基於意圖為自己不法所有之犯意聯絡，(一)先於同年8 月20
    日下午1 時左右，由該集團中1 名成員以該門號撥打電話給
    甲○○，佯稱係其友人陳漢忠，目前缺錢使用，要借錢應急
    云云，致甲○○不疑有他而陷於錯誤，先於同日下午2 時許
    ，前往臺中市南屯區之台新國際商業銀行（下稱台新銀行）
    匯款5 萬元至該詐騙集團成員假冒吳苑佳名義在雲林縣斗六
    市之彰化商業銀行（下稱彰化銀行）斗六分行所開設帳號00
    000000000000號帳戶內，再於同日下午3 時17分許，前往臺
    中市南區之彰化銀行南臺中分行匯款5 萬元至上開偽以吳苑
    佳名義所開設之帳戶內，旋經該詐騙集團成員分次提領一空
    ；(二)復於同年月28日某時許，由該集團中1 名成員以上開門
    號撥打電話給乙○○，佯稱：係其以前同事陳神龍，因一時
    手頭不方便，想要借錢週轉云云，致乙○○不疑有他而陷於
    錯誤，於同日下午2 時54分許，前往新竹市東區之中國信託
    商業銀行，操作提款機轉帳3 萬元至該詐騙集團成員所指定
    之彰化銀行桃園分行戶名吳鴻昌（另案偵查中）、帳號0000
    0000000000號帳戶內，旋遭該詐騙集團成員分次提領一空。
    嗣經甲○○、乙○○發覺有異，分別報警而循線查獲上情。
二、案經雲林縣警察局斗六分局報告臺灣雲林地方法院檢察署檢
    察官偵查後聲請簡易判決處刑，暨臺灣高雄地方法院檢察署
    檢察官移送併案審理。
    理  由
一、按被告以外之人於審判外之陳述，雖不符前4 條之規定，而
    經當事人於審判程序同意作為證據，法院審酌該言詞陳述或
    書面陳述作成時之情況，認為適當者，亦得為證據，刑事訴
    訟法第159 條之5 第1 項定有明文。其立法意旨在於傳聞證
    據未經當事人之反對詰問予以核實，原則上先予排除。惟若
    當事人已放棄反對詰問權，於審判程序中表明同意該等傳聞
    證據可作為證據，基於尊重當事人對傳聞證據之處分權，及
    證據資料愈豐富，愈有助於真實發現之理念，且強化言詞辯
    論主義，使訴訟程序得以順暢進行，上開傳聞證據亦均具有
    證據能力。經查，被告丙○○及檢察官就本院所引用下列被
    告以外之人於審判外之陳述，於審判程序均同意作為證據，
    且本院審酌此等證據資料作成時之情況，均無不法之情事，
    且與待證事實具有關聯性，認為適宜作為本案之證據，故均
    有證據能力，合先敘明。
二、前揭犯罪事實，業據被告於警詢及本院審理中均坦承不諱；
    核與被害人甲○○、乙○○於警詢中指述遭詐欺取財之情節
    相符；此外，復有被告所申請之上開行動電話門號之通聯調
    閱查詢單1 份、被害人甲○○匯款之台新銀行國內匯款回條
    、彰化銀行存款憑條影本各1 紙、彰化銀行斗六分行96年8
    月31日彰斗六字第0960831 號函所檢送之吳苑佳開戶基本資
    料交及交易明細各1 份、被害人乙○○轉帳之中國信託自動
    櫃員機客戶交易明細表影本、彰化銀行桃園分行96年11月23
    日彰桃字第2967號函所檢送之吳鴻昌開戶基本資料及交易明
    細各1 份等件附卷可稽。綜上足認，被告前揭自白核與事實
    相符，應堪採為被告有罪之證據。本案事證已臻明確，被告
    犯行堪以認定。
三、按刑法上之幫助犯，係對於犯罪與正犯有共同之認識，而以
    幫助之意思，對於正犯資以助力，而未參與實施犯罪之行為
    者而言，是以，如未參與實施犯罪構成要件之行為，且係出
    於幫助之意思提供助力，即屬幫助犯，而非共同正犯。核被
    告提供上開行動電話門號予前揭詐騙集團成員使用，對於該
    集團成員共同向被害人甲○○、乙○○遂行詐欺取財犯行資
    以助力，所為係犯刑法第30條第1 項、第339 條第1 項之幫
    助詐欺取財罪，應依刑法第30條第2 項之規定，按正犯之刑
    減輕其刑。又被告以1 個提供行動電話門號之幫助行為，供
    前揭詐騙集團成員分別向被害人甲○○、乙○○詐取財物，
    係1 行為觸犯構成要件相同之數罪名，為同種想像競合犯。
    再檢察官雖未就被告提供上開門號予前揭詐騙集團成員使用
    ，幫助其等用以詐騙被害人乙○○之犯罪事實聲請簡易判決
    處刑，惟此部分與聲請簡易判決處刑之犯罪事實，有想像競
    合犯之裁判上1 罪關係，為聲請簡易判決處刑效力所及，本
    院自得併予審理。
四、原審以被告犯罪事證明確，予以論罪科刑，固非無見，惟原
    審未及併案審酌被告幫助前揭詐騙集團對被害人乙○○實施
    詐欺取財之犯行，尚有未洽，被告上訴請求從輕量刑，雖無
    理由，惟原判決既有前揭違誤，自應由本院予以撤銷改判。
    爰審酌被告因缺錢使用，即販售行動電話門號供詐騙集團用
    以實施詐欺取財犯行，致被害人甲○○、乙○○受有財產損
    害，並紊亂社會正常交易秩序，使檢警難以追查緝捕，本不
    宜寬貸，惟念其並無前科紀錄，有臺灣高等法院被告前案紀
    錄表1 份在卷可按，素行良好，犯後亦坦承犯行，並於本院
    審理中與被害人甲○○、乙○○分別達成和解，賠償其等部
    分損害，此有本院97年度簡上附民字第4 、5 號和解筆錄各
    1 份附卷可查，足認被告犯後態度良好等一切情狀，量處如
    主文所示之刑，並諭知如易科罰金之折算標準。
五、查被告前未曾因故意犯罪受有期徒刑以上刑之宣告，有前揭
    臺灣高等法院被告前案紀錄表可參，因一時失慮，致罹刑章
    ，犯後已與被害人達成和解，本院認被告經此偵、審程序及
    罪刑之宣告，應能知所警惕，信無再犯之虞，其所宣告之刑
    以暫不執行為適當，爰依刑法第74條第1 項第1 款規定，併
    予宣告緩刑2 年，以啟自新。
據上論斷，應依刑事訴訟法第455 條之1 第1 項、第3 項、第36
9 條第1 項前段、第364 條、第299 條第1 項前段，刑法第30條
第1 項前段、第2 項、第55條、第339 條第1 項、第41條第1 項
、第74條第1 項第1 款，刑法施行法第1 條之1 第1 項、第2 項
前段，判決如主文。
本案經檢察官林豐正到庭執行職務。
中    華    民    國    97    年    6     月    12    日
                  刑事第一庭    審判長法  官  陳宏卿
                                      法  官  楊昱辰
                                      法  官  王雅苑
以上正本證明與原本無異。
本件不得上訴。
                                      書記官  張簡純靜
中    華    民    國    97    年    6     月    12    日
附錄本案論罪科刑法條：
中華民國刑法第339 條第1 項
意圖為自己或第三人不法之所有，以詐術使人將本人或第三人之
物交付者，處5 年以下有期徒刑、拘役或科或併科1 千元以下罰
金。


司法院資訊處製作；財團法人民間司法改革基金會備份。
